【裁判字號】    99,上易,626
【裁判日期】    990909
【裁判案由】    詐欺
【裁判全文】
臺灣高等法院高雄分院刑事判決         99年度上易字第626號
上  訴  人  臺灣高雄地方法院檢察署檢察官
上  訴  人
即  被  告  乙○○
上列上訴人因被告詐欺案件，不服臺灣高雄地方法院98年度易字
第1633號中華民國99年4 月30日第一審判決（起訴案號：臺灣高
雄地方法院檢察署98年度偵續字第482 號），提起上訴，本院判
決如下：
    主  文
原判決撤銷。
乙○○連續犯詐欺取財罪，處有期徒刑壹年貳月；減為有期徒刑
柒月。
    事  實
一、乙○○於民國95年間至高雄市前鎮區○○○路郭鴻璋婦產科
    診所求診，遂與該診所之護士甲○○認識。乙○○竟意圖為
    自己不法所有，基於詐欺取財之概括犯意，連續於95年3 月
    20日前之不詳時間及如附表一所示時間，分別向甲○○佯稱
    可為其投資期貨及外匯獲利或傳送如附表一所示簡訊內容，
    使甲○○誤認乙○○果為其投資期貨、外匯及獲利，藉此詐
    術使甲○○於如附表二日期欄所示時間，在如附表二地點欄
    所示地點，各交付如附表二金額欄所示之金錢予乙○○，乙
    ○○取得甲○○之金錢共新台幣（下同）70萬5 千元後，則
    供己花用，並未為甲○○投資期貨及外匯。嗣因甲○○向乙
    ○○追問投資細節，乙○○均無法詳細交代投資過程、細目
    ，甲○○始悉受騙。
二、案經甲○○訴由臺灣高雄地方法院檢察署檢察官偵查起訴。
    理  由
一、上訴人即被告（下稱被告）乙○○於事實欄所載時間、地點
    施用詐術使甲○○陷於錯誤而交付金錢等事實，業據證人甲
    ○○於偵查中結證明確（見偵查卷1 第38－40頁、偵查卷2
    第7 －9 、117 －118 頁），並有預借現金簽帳單、臺北富
    邦銀行信用卡消費明細及帳單、花旗銀行白金卡月結單、中
    國信託商業銀行綜合存款存摺、臺新銀行存摺、三商美邦人
    壽保險股份有限公司保單借款暨保單自動墊繳各項交易明細
    、三商美邦人壽保險股份有限公司99年2 月23日（99）三法
    字第00051 號函附保單借款約定書、中國信託商業銀行99年
    2 月12日中信銀字第09922271202838號函附甲○○歷史交易
    查詢資料、臺新國際商業銀行99年2 月22臺新作文字第9902
    240 號函附甲○○帳戶基本資料及交易往來明細、甲○○郵
    政存簿儲金儲金簿、甲○○臺灣企業銀行存摺、訊內容光碟
    附卷可稽（見偵查卷1 第64－66、72－76頁、偵查卷2 光碟
    片存放袋、原審易字卷第24－55、80－85頁）；又被告乙○
    ○亦坦承此情在卷，核與上開證據相符，被告乙○○之自自
    即堪信為真正。從而，被告乙○○詐欺取財犯行，事證明確
    ，洵堪認定。
二、按行為後法律有變更者，適用行為時之法律。但行為後之法
    律有利於行為人者，適用最有利於行為人之法律，刑法第2
    條第1 項定有明文。經查，被告乙○○行為後，刑法第56條
    連續犯之規定，業於94年1 月7 日修正公布刪除，並於95年
    7 月1 日施行，則被告之犯行，因行為後新法業已刪除連續
    犯之規定，此刪除雖非犯罪構成要件之變更，但顯已影響行
    為人刑罰之法律效果，自屬法律有變更，依新法第2 條第1
    項規定，比較新、舊法結果，仍應適用較有利於被告乙○○
    之行為時法律即舊法論以連續犯（最高法院95年第8 次刑事
    庭會議決議參照）。
三、核被告乙○○各次所為，均係犯刑法第339 條第1 項之詐欺
    取財罪。被告乙○○所為詐欺取財各次犯行，均時間緊接，
    方法相同，所犯係犯罪構成要件相同之罪名，顯係基於概括
    犯意反覆為之，為連續犯，應依修正前刑法第56條之規定，
    論以一罪，並加重其刑。
四、原審據以論處被告乙○○罪刑，固非無見。惟查，被告乙○
    ○為供己花用，於十餘日內，連續7 次設詞詐騙甲○○使交
    付金錢，金額高達70萬餘元，被告乙○○惡性非輕，又被告
    乙○○雖曾於96年8 月15日與甲○○達成和解，有還款契約
    書在卷可佐（見偵字第9471號卷第26頁），然被告乙○○並
    未依約履行，嗣於98年12月24日再與甲○○成立和解，被告
    乙○○同意99年1 月30日前先給付5 萬元，其餘按月給付1
    萬元，亦有和解筆錄可憑（見原審易字卷第8 頁），詎被告
    乙○○仍未依約履行，至99年8 月30日止，僅陸續給付甲○
    ○6 萬元，業據被告乙○○於本院審理中陳明，並有被告乙
    ○○之匯款單在卷可按（見本院卷第56頁），足見被告乙○
    ○行為後並未盡力彌補甲○○之損害，犯行態度尚難認良好
    ，原判決量處被告乙○○有期徒刑1 年，減刑為有期徒刑6
    月，並諭知易科罰金之折算標準，尚難稱允當。被告乙○○
    上訴意旨以原審量刑過重，雖無理由，惟檢察官上訴意旨以
    被告乙○○未依和解契約履行，犯後態度不佳，原審量刑顯
    屬過輕，指摘原判決不當，為有理由，自應由本院將原判決
    撤銷改判。爰審酌被告乙○○不思以正當方式賺取所需，竟
    於十餘日內，連續7 次設詞詐騙甲○○使交付金錢，且金額
    高達70萬餘元，惡性實屬非輕，又被告乙○○雖曾於96年8
    月15日、98年12月24日與甲○○達成和解，然被告乙○○並
    未依約履行，至99年8 月30日止，僅陸續給付甲○○6 萬元
    ，已如前述，足見被告乙○○行為後並未盡力彌補甲○○之
    損害，犯行態度尚難認良好，惟念其行後坦承犯行等一切情
    狀，量處如主文所示之刑。又被告乙○○犯罪時間係在96年
    4 月24日以前，且無中華民國九十六年罪犯減刑條例所定不
    予減刑之情形，爰依同條例第2 條第1 項第3 款之規定減其
    宣告刑2 分之1 。
據上論結，應依刑事訴訟法第369 條第1 項前段、第364 條、第
299 條第1 項前段，刑法第2 條第1 項前段、第339 條第1 項，
修正前刑法第56條，中華民國九十六年罪犯減刑條例第2 條第1
項第3 款、第7 條、第9 條，刑法施行法第1 條之1 ，判決如主
文。
本案經檢察官李門騫到庭執行職務。
中    華    民    國    99    年    9     月    9     日
                    刑事第八庭  審判長法  官 洪兆隆
                                      法  官 張盛喜
                                      法  官 郭玫利
以上正本證明與原本無異。
本判決不得上訴。
中    華    民    國    99    年    9     月    9     日
                                      書記官 梁美姿
附錄本件判決論罪科刑法條
中華民國刑法第339 條第1項：
意圖為自己或第三人不法之所有，以詐術使人將本人或第三人之
物交付者，處5 年以下有期徒刑、拘役或科或併科1 千元以下罰
金。
附表一：
┌──┬──────┬──────────────────┐
│編號│傳送簡訊日期│簡訊內容                            │
├──┼──────┼──────────────────┤
│1   │95年3 月21日│昨晚你的外匯賺了6000 多             │
├──┼──────┼──────────────────┤
│2   │95年3 月22日│昨晚賺9000多                        │
├──┼──────┼──────────────────┤
│3   │95年3 月23日│昨晚賺了7200                        │
├──┼──────┼──────────────────┤
│4   │95年3 月24日│昨晚賺8122                          │
├──┼──────┼──────────────────┤
│5   │95年3 月28日│昨晚大賺43107                       │
├──┼──────┼──────────────────┤
│6   │95年3 月29日│昨晚大搞了51300                     │
├──┼──────┼──────────────────┤
│7   │95年3 月30日│昨晚美金賺33888                     │
├──┼──────┼──────────────────┤
│8   │95年3 月31日│昨晚賺59000                         │
├──┼──────┼──────────────────┤
│9   │95年4 月3 日│昨晚賺9711                          │
└──┴──────┴──────────────────┘
附表二：
┌──┬────┬─────┬──────┬──────────────┐
│編號│日期    │地點      │金額        │方式                        │
├──┼────┼─────┼──────┼──────────────┤
│1   │95.3.20.│郭鴻璋婦產│4萬元       │自中國信託帳戶提領1 萬元、郵│
│    │        │科        │            │局帳戶提領2 萬元。          │
├──┼────┼─────┼──────┼──────────────┤
│2   │95.3.21.│被告住所三│3萬元       │交付現金。                  │
│    │        │多二路425 │            │                            │
│    │        │號5樓之1  │            │                            │
├──┼────┼─────┼──────┼──────────────┤
│3   │95.3.22.│港都網民權│19萬6,000 元│港都網退還投資款。          │
│    │        │二路辦公室│            │                            │
├──┼────┼─────┼──────┼──────────────┤
│4   │95.3.24.│臺北富邦銀│16萬6,000 元│富邦信用卡預借現金3 萬元、花│
│    │        │行港都分行│            │旗信用卡預借現金13萬6,000 元│
│    │        │          │            │。                          │
├──┼────┼─────┼──────┼──────────────┤
│5   │95.3.27.│鳳山新富路│6萬5,000元  │自中國信託帳戶提領2 萬元、臺│
│    │        │安泰銀行外│            │新銀行帳戶提領4,000 元、2 萬│
│    │        │          │            │元、1 萬9,000 元及現有現金  │
│    │        │          │            │2,000 元。                  │
├──┼────┼─────┼──────┼──────────────┤
│6   │95.3.29.│港都網民權│11萬8,000 元│港都網退還投資款。          │
│    │        │二路辦公室│            │                            │
├──┼────┼─────┼──────┼──────────────┤
│7   │95.4.3. │中正路與民│9萬元       │以三商美邦人壽保單質借6 萬元│
│    │        │族路口維士│            │，另向母親借3 萬元。        │
│    │        │比大樓下  │            │                            │
├──┴────┴─────┼──────┴──────────────┤
│總計                      │70萬5,000元                               │
└─────────────┴─────────────────────┘

司法院資訊處製作；財團法人民間司法改革基金會備份。
